臺北高等行政法院判決　　　　　　　　　　　　　　九十二年度訴字第二二○七號
　　　　　　　　　　　　　　　.
　　原　　　告　駿翔通運股份有限公司
　　代　表　人　甲○○
　　訴訟代理人　卓忠三律師
　　被　　　告　財政部臺灣省北區國稅局
　　代　表　人　許虞哲（局長）
　　訴訟代理人　丙○○
　　　　　　　　乙○○
右當事人間因營利事業所得稅事件，原告不服財政部中華民國九十二年三月十八日台
財訴字第○八九○○六四五一六號訴願決定，提起行政訴訟，本院判決如左：
　　主  文
原告之訴駁回。
訴訟費用由原告負擔。
　　事  實
一、事實概要：原告（原名欣安交通股份有限公司）民國八十四年度營利事業所得稅
    結算申報，經被告依書面審查核定課稅所得額為新台幣（下同）一四八、五二六
    元，嗣經檢調單位查獲李文鑫集團申報或簽證案涉有逃漏稅捐之嫌，將查扣資料
    袋發交被告審理。被告以經通知原告於八十六年十二月二十三日提示帳證備查，
    原告申請延至八十七年一月十八日再行提示，惟仍未提示帳證供核，遂依所得稅
    法第八十三條規定，按同業利潤標準核定其課稅所得額為三、七五一、七七三元
    。原告不服，申請復查未獲變更，提起訴願亦遭決定駁回，遂提起行政訴訟。
二、兩造聲明：
　　(一)原告聲明：訴願決定、復查決定及原處分均撤銷。
　　(二)被告聲明：駁回原告之訴。
三、兩造之爭點：原告八十四年度營利事業所得稅結算申報，經被告書面審查核定後
    ，可否再通知原告提示帳證，重新核定稅額？又被告是否應通知原告之代理會計
    師提示帳證，而不得向原告調取帳簿文據？
  (一)原告主張之理由：
    1.原告八十四年度營利事業所得稅結算申報，業經被告依所得稅法第八十條、第
      八十一條第一項規定，將查核結果填具核定通知書送達原告，原告對其核定稅
      捐之處分並無不服，依稅捐稽徵法第三十四條第三項第一款規定，應屬已確定
      之行政處分。被告不得藉口檢調單位查獲李文鑫集團申報或簽證案件涉有逃漏
      稅捐之嫌，以原告未提示帳證供核，按同業利潤標準再為核定。
    2.被告就原告結算申報核定之稅捐處分，原告既未依法申請復查，自已生確定之
      效力。至於被告內部作業採用「查帳核定」或「書面審核」，均應具有相同之
      確定效力。況最高行政法院九十年度判字第二三一號判決中亦認：「本件原告
      八十三年度營利事業所得稅結算申報，列報全年課稅所得額為．．．，經被告
      書面審查依其申報數核定有案，有被告八十五年七月二日八十三年度營利事業
      所得稅結算申報核定通知書在卷足憑。原告未依法申請復查，依稅捐稽徵法第
      三十四條第三項第一款之規定，即告確定，自有拘束被告機關之效力」。
    3.會計師代理所得稅事務辦法第十四條前段規定：「稽徵機關對於會計師依本辦
      法代理所得稅簽證申報案件及所提供查帳報告、查帳工作底稿以及其他有關表
      報說明，倘有疑問或認為尚有應行查核事項，除得向該會計師查詢，或通知會
      計師限期補具查核說明文件，或通知會計師向委託人調閱帳簿文據並會同審核
      外，對會計師代理簽證申報案件，應就書面查核認定。」原告八十四年度係委
      託合格會計師代理簽證申報案件，依法應先就會計師所提供查帳報告、查帳工
      作底稿等查核認定，非得逕行要求原告提示帳證，況本案亦經核定確定，無理
      由重核。
    4.依行為時營利事業所得稅結算申報書面審核案件抽查辦法第五條第一項規定：
      「依前條規定應行抽查案件，其經會計師查核簽證者，稽徵機關應通知代理會
      計師向委託人調取帳簿、文據查核。但不得以電話或口頭通知。」原告八十四
      年度營利事業所得稅係依法委託會計師查核簽證，縱被告認有抽查原告營利事
      業所得稅結算申報案件之必要，亦應先踐行此抽查辨法之規定，通知代理會計
      師。
  (二)被告主張之理由：
    1.本案原經被告依書面審查暫行核定課稅所得額為一四八、五二六元，嗣經檢調
      單位查獲李文鑫集團申報或簽證案件涉有逃漏稅捐之嫌，將查扣資料袋（其袋
      內資料僅有手稿資料及統一發票，並無任何帳簿憑證）發交被告審理，被告依
      財政部賦稅署八十七年七月二十三日台稅一發第八七一九五六一九七號函決議
      ，通知原告提示帳證文據供核，惟原告逾期未能提示，原核乃依所得稅法第八
      十三條規定，按同業利潤標準核定課稅所得額為三、七五一、七七三元【營收
      淨額$39,055,233×淨利率10%─非營業費用$153,750=$3,751,773】。
    2.復查時，經通知原告於八十九年二月二十四日提示帳簿、憑證及有關文據備查
      ，取有掛號郵件收件回執附案可稽，惟原告逾期仍未能提示，致無從就其復查
      事項加以審酌，是依首揭法條規定原核定仍予維持，並無違誤。
    3.原告主張本案係委託合格會計師辦理查核簽證，有關憑證、帳冊均委由會計師
      處理，依營利事業所得稅結算申報書面審核案件抽查辦法第五條第一項之規定
      ，稽徵機關應通知代理會計師向委託人調取帳簿文據查核乙節。查同法條第二
      項「經依前項通知而逾期未提送，或因該代理會計師喪失稅務代理人資格，或
      其他原因致無法通知者，稽徵機關得直接向該事業調取帳簿文據查核。」之規
      定，並非不能向原告調取帳簿；且依稅捐稽徵機關管理營利事業會計帳簿憑證
      辦法第二十五條之規定，原告於會計師查核簽證申報完竣後，應將該帳簿憑證
      留置於原告之營業場所，以備主管稽徵機關隨時查核始為適法，是本案直接向
      其調取帳簿文據核無不符；又原告一再以應通知代理會計師調取帳簿文據查核
      為由，拒絕調查、提示文據及備詢，致被告無法依原告不完全、不健全之相關
      帳證予以查核，遂按同業利潤標準核定其所得額，於法並無不合。又原告訴稱
      經稅捐機關核定之案件，納稅義務人未依法申請復查即屬確定乙節，依稅捐稽
      徵法第二十一條第二項規定：「‧‧‧在前項核課期間內，經另發現應徵之稅
      捐者，仍應依法補徵或並予處罰。」原告八十四年度營利事業所得稅於八十五
      年五月二十七日辦理結算申報，被告於八十六年十一月即著手進行調查，並未
      逾核課期間，又調查期間內原告數度申請延期提示帳證，復執被告應直接向會
      計師調取帳簿文據之詞，而拒不提示帳證，其主張核無足採。
　　理  由
一、原告起訴後，被告代表人變更為許虞哲，業經具狀聲明承受訴訟，合先敘明。
二、按「稽徵機關進行調查或復查時，納稅義務人應提示有關各種證明所得額之帳簿
    、文據；其未提示者，稽徵機關得依查得之資料或同業利潤標準，核定其所得額
    。」「本法第八十三條所稱之帳簿文據，其關係所得額之一部或關係課稅年度中
    某一期間之所得額，而納稅義務人未能提示者，稽徵機關得就該部分依查得資料
    或同業利潤標準核定其所得額。」行為時所得稅法第八十三條第一項、所得稅法
    施行細則第八十一條定有明文。而其所謂未提示，兼指帳簿文據全部未提示，或
    雖提示而有不完全、不健全或不相符者之情形，亦有行政法院（現改制為最高行
    政法院）六十一年度判字第一九八號判例可資參照。次按「稅捐之核課期間，依
    左列規定：一　依法應由納稅義務人申報繳納之稅捐，已在規定期間內申報，且
    無故意以詐欺或其他不正當方法逃漏稅捐者，其核課期間為五年。」「在前項核
    課期間內，經另發現應徵之稅捐者，仍應依法補徵或並予處罰，在核課期間內未
    經發現者，以後不得再補稅處罰。」「營利事業應保持足以正確計算其營利事業
    所得額之帳簿憑證及會計紀錄。前項帳簿憑證及會計紀錄之設置、取得、使用、
    保管、驗印、會計處理及其他有關事項之管理辦法，由財政部另定之。」「營利
    事業之帳簿憑證，除為緊急避免不可抗力災害損失、或有關機關因公調閱或送交
    合格會計師查核簽證外，應留置於營業處所，以備主管稽徵機關隨時查核。」「
    營利事業所得稅結算申報書之查審，分為書面審核、及查帳審核兩種。」「稽徵
    機關對於會計師依本辦法代理所得稅簽證申報案件及所提供查帳報告、查帳工作
    底稿以及其他有關表報說明，倘有疑問或認為尚有應行查核事項，除得向該會計
    師查詢，或通知會計師限期補具查核說明文件，或通知會計師向委託人調閱帳簿
    文據並會同審核外，對會計師代理簽證申報案件，應就書面查核認定。但會計師
    逾期未提送帳簿文據或喪失稅務代理人資格，或其他原因致無法通告時，稽徵機
    關得直接向該委託人調取帳簿文據查核。稅捐稽徵機關得視人力許可，對前項書
    面查核認定案件，定期實地抽查，惟經實施評鑑績優者，其受託代理查核簽證申
    報之案件，得免予抽查。抽查及評鑑辦法應呈報財政部核定。」「經稽徵機關書
    面審核核定之營利事業所得稅結算申報案件，均應列入抽查，其範圍如左：會計
    師查核簽證申報案件，經書面審核核定者。」「依前條規定應行抽查之案件，其
    經會計師查核簽證者，稽徵機關應通知代理會計師向委託人調取帳簿文據查核。
    但不得以電話或口頭通知。」「經依前項通知而逾期未提送，或因該代理會計師
    喪失稅務代理人資格，或其他原因致無法通知者，稽徵機關得直接向該事業調取
    帳簿文據查核。」亦為稅捐稽徵法第二十一條第一項第一款及第二項、所得稅法
    第二十一條、稅捐稽徵機關管理營利事業會計帳簿憑證辦法第二十五條、營利事
    業所得稅結算申報書查審要點第八條、會計師代理所得稅事務辦法第十四條、營
    利事業所得稅結算申報書面審核案件抽查辦法第三條第一款、第五條第一項及第
    二項所明定。
三、原告八十四年度營利事業所得稅結算申報，經被告依書面審查核定後，嗣檢調單
    位查獲其涉及李文鑫集團申報或簽證逃漏稅捐案，將查扣資料袋（僅有手稿資料
    及統一發票，並無任何帳簿憑證）發交被告審理，經被告通知原告提示帳證備查
    ，原告迄未提示帳證供核之事實，有營利事業所得稅結算申報書、審查報告書、
    調帳通知函及掛號郵件收件回執等件在原處分卷可稽，且為原告所不爭執，堪認
    為真實。是被告按同業利潤標準核定其課稅所得額為三、七五一、七七三元，復
    查及訴願決定予以維持，揆諸首開規定，並無不合。
四、原告雖主張其八十四年度營利事業所得稅結算申報，經被告核定後，原告並無不
    服，依法應屬確定，被告不得藉口檢調單位查獲李文鑫集團申報或簽證案件涉有
    逃漏稅捐之嫌，以原告未提示帳證供核，按同業利潤標準再為核定，且其本年度
    係委託會計師查核簽證，縱被告認有抽查必要，亦應先通知代理會計師，不得逕
    行要求原告提示帳證云云。惟查原告八十四年度營利事業所得稅結算申報既為書
    面審查核定，在稅捐核課期間內，被告自仍得依營利事業所得結算申報書面審核
    案件抽查辦法予以抽查，要求原告提出帳證進行查核，況原告涉及檢調單位查獲
    之李文鑫集團簽證或申報案件。又依稅捐稽徵機關管理營利事業會計帳簿憑證辦
    法第二十五條規定，原告於會計師查核簽證申報完竣後，應將帳簿憑證留置於其
    營業場所，以備主管稽徵機關隨時查核，被告通知原告提示帳證，事屬當然，況
    被告曾先向原告之簽證會計師通知提示帳證資料，惟其遷址不明無法送達，有退
    郵在原處分卷可按，原告主張均無可採。從而原處分、復查決定及訴願決定均無
    違誤，原告徒執前詞聲請撤銷，為無理由，應予駁回。
五、據上論結，本件原告之訴為無理由，爰依行政訴訟法第九十八條第三項前段，判
    決如主文。
中　　華　　民　　國　　九十三　　　年　　　十一　　　月　二十五    　日
                 臺 北 高 等 行 政 法 院   第 三 庭
                                審 判 長 法  官　鄭忠仁
                                         法  官　林育如
                                         法  官　楊莉莉
右為正本係照原本作成。
如不服本判決，應於送達後二十日內，向本院提出上訴狀並表明上訴理由，如於本判
決宣示後送達前提起上訴者，應於判決送達後二十日內補提上訴理由書（須按他造人
數附繕本）。
中　　華　　民　　國　　九十三　　　年　　　十一　　　月　二十五    　日
            　　　　　　　　     　      書記官  王俊權
